臺灣高等法院刑事判決
108年度上訴字第3874號
上  訴  人  
即  被  告  陳建鋒


上列上訴人因違反毒品危害防制條例案件，不服臺灣新北地方法
院108年度審訴字第1188號，中華民國108年8月28日第一審判決
（起訴案號：臺灣新北地方檢察署107年度毒偵字第9404號），
提起上訴，本院判決如下：
    主  文
上訴駁回。
    事  實
陳建鋒知悉海洛因、甲基安非他命分屬毒品危害防制條例規定之
第一、二級毒品，不得非法施用、持有，竟基於施用第一、二級
毒品之犯意，於民國107年10月6日19、20時許，在其位於新北市
○○區○○街00號之1之租屋處，以將海洛因、甲基安非他命混和置
入玻璃球內燒烤後吸食煙霧方式，同時施用海洛因、甲基安非他
命1次。
    理  由
一、上訴人即被告陳建鋒固於上訴時主張採尿係被迫同意，並非
    自願同意云云。惟證人王彥友即本案查獲警員於本院審理中
    證稱：我當時執行巡邏取締勤務，在查獲地點發現被告，我
    就詢問被告，被告臉色有異樣，我就發現證件在被告口袋，
    也發現被告是通緝犯，我就問被告有關毒品通緝的部分，又
    問被告是否願意採尿，被告有同意，我把被告帶回警局時，
    有徵得被告同意對被告採尿，被告也有簽署勘察採證同意書
    ，當時被告對採尿過程沒有意見等語(本院卷第94、95頁)；
    又被告於逮捕當日在警局親自排放尿液，並經警方將其同意
    採尿意旨記載於勘察採證同意書後由其簽名，有其警詢筆錄
    及勘察採證同意書在卷可參（偵卷第3頁反面、5頁），以被
    告係智識能力正常之成年人，並非首次因施用毒品案件遭警
    方調查，先前亦有因施用毒品案件至偵審機關應訊之經驗，
    當無不知在勘察採證同意書上簽名同意採尿之後果及影響；
    況被告嗣於檢察官訊問時，亦表示係其自己排放尿液，並未
    爭執採尿過程之合法性，有其偵訊筆錄附卷足憑(偵卷第20
    頁正反面)，倘其採尿係經警方脅迫，自無於檢察官訊問時
    仍表示係其自己排放尿液，而未主張採尿係經警方脅迫之理
    。足認被告確係知悉瞭解勘察採證同意書上所記載同意採尿
    之旨始簽名，警方採集尿液應係出於被告自願性同意，被告
    前開辯解要非可採。
二、被告於本院審理中並未到庭，其於前開時地施用第一、二級
    毒品之事實，業據其於偵查及原審審理中坦承不諱（偵卷第
    20頁反面，原審卷第62頁)，並有新北市政府警察局受採集
    尿液檢體人姓名及檢體編號對照表、台灣檢驗科技股份有限
    公司濫用藥物檢驗報告在卷可佐（偵卷第6、7頁），足認被
    告前開任意性自白與事實相符，應堪採信。本案事證明確，
    被告犯行洵堪認定，應依法論科。
三、被告前因施用毒品案件，經原審法院以91年度毒聲字第4213
    號裁定送觀察、勒戒後，認無繼續施用毒品傾向，於92年1 
    月13日釋放出所，並經臺灣新北地方檢察署檢察官以91年度
    毒偵字第4390號為不起訴處分確定；又於前揭觀察、勒戒執
    行完畢後5年內之93年間，因施用毒品案件，經原審法院以9
    3年度訴字第1224號判決判處有期徒刑8月、3月、應執行有
    期徒刑9月確定等情，有本院被告前案紀錄表附卷足參（本
    院卷第37至39頁）。是被告於觀察、勒戒執行完畢後，既曾
    於5年內再犯施用毒品罪，其所為本件施用毒品犯行，核非
    屬毒品危害防制條例第20條第3項所定「5年後再犯」之情形
    ，自應依法論科。
四、論罪
  ㈠核被告所為，係犯毒品危害防制條例第10條第1項之施用第一
    級毒品罪、同條第2項之施用第二級毒品罪。被告施用第一
    、二級毒品前持有之低度行為，應為施用之高度行為所吸收
    ，均不另論罪。被告同時施用第一、二級毒品，係一行為觸
    犯二罪名，為想像競合犯，應依刑法第55條前段規定，從一
    重之施用第一級毒品罪處斷。
  ㈡被告⑴前因施用毒品案件，經臺灣桃園地方法院以97年度桃簡
    字第3191號判決判處有期徒刑3月確定；⑵復因施用毒品案件
    ，經原審法院以97年度訴字第4713號判決判處有期徒刑8月
    確定；上開⑴⑵之罪，嗣經原審法院以98年度聲字第1640號裁
    定定應執行有期徒刑9月確定；⑶又因施用毒品案件，經原審
    法院以98年度訴字第1165號判決判處有期徒刑5月確定，與
    上開應執行有期徒刑9月接續執行，於99年4月6日假釋出監
    付保護管束，嗣經撤銷假釋，應執行殘刑17日；⑷另因施用
    毒品案件，經原審法院以99年度易字第1556號判決判處有期
    徒刑6月確定；⑸再因施用毒品案件，經原審法院以102年度
    訴緝字第112號判決判處有期徒刑8月、5月確定，嗣經原審
    法院以102年度聲字第3471號裁定定應執行有期徒刑1年確定
    ；⑹又因施用毒品案件，經原審法院以103年度審訴字第35號
    判決判處有期徒刑6月、8月確定；上開⑸⑹之罪，嗣經原審法
    院以103年度聲字第4666號裁定定應執行有期徒刑2年確定，
    與前述假釋經撤銷之殘刑及⑷接續執行，於104 年11月21日
    縮刑期滿執行完畢等情，有本院被告前案紀錄表附卷可考（
    本院卷第41至49頁）。被告於有期徒刑執行完畢後，5年以
    內故意再犯本案有期徒刑之罪，為累犯，而前案及本案均為
    施用毒品罪，犯罪類型、行為態樣、侵害法益均相同，復均
    屬故意犯罪，且被告係於前案執行完畢後未滿3年即再犯本
    案，足見其對刑罰反應力薄弱，惡性非輕，本院審酌累犯規
    定所欲維護法益之重要性、防止侵害之可能性及事後矯正行
    為人之必要性，綜合斟酌各項情狀，認被告本案犯行依刑法
    第47條第1項規定加重最低本刑，並未悖於罪刑相當原則及
    比例原則，爰依刑法第47條第1項規定加重其刑。　　
五、原審以被告罪證明確，適用毒品危害防制條例第10條，刑法
    第11條前段、第55條前段、第47條第1項規定，並審酌被告
    曾因施用毒品經受觀察、勒戒之處分，及法院判刑，猶不知
    戒除施用毒品之惡習，再為本案犯行，顯見其漠視法治，且
    自制力薄弱，本應予以嚴懲，惟念其犯後坦承犯行，態度尚
    佳，兼衡其犯罪動機、目的、國中畢業之智識程度、於警詢
    時自陳貧寒之家庭經濟狀況，佐以施用毒品之犯行係戕害自
    身健康，具病患性質，對他人法益不生直接之侵害，暨施用
    毒品者均具相當程度之生理成癮性及心理依賴性，應側重以
    醫學治療、心理矯治處理為宜等一切情狀，量處有期徒刑11
    月。核其認事用法俱無違誤，量刑尚屬允當。被告上訴主張
    採尿係被迫同意，並非自願同意云云，要無可採，已如前述
    ，其上訴為無理由，應予駁回。
六、被告經合法傳喚，無正當理由不到庭，爰不待其陳述逕行判
    決。　　
據上論斷，應依刑事訴訟法第371條、第368條，判決如主文。
本案經檢察官陳佳秀到庭執行職務。
中　　華　　民　　國　　109 　年　　2 　　月　　25　　日
                  刑事第二十五庭 審判長法  官 宋松璟
                                       法  官 陳彥年
                                       法  官 文家倩
以上正本證明與原本無異。
如不服本判決，應於收受送達後20日內向本院提出上訴書狀，其
未敘述上訴之理由者並得於提起上訴後20日內向本院補提理由書
（均須按他造當事人之人數附繕本）「切勿逕送上級法院」。
                                       書記官 桑子樑
中　　華　　民　　國　　109 　年　　2 　　月　　25　　日
附錄：本案論罪科刑法條全文
毒品危害防制條例第10條
施用第一級毒品者，處 6 月以上 5 年以下有期徒刑。
施用第二級毒品者，處 3 年以下有期徒刑。